最高法院刑事判決　　　　　　　　　　　　　　　八十七年度台上字第四○九七號
　　上　訴　人　甲○○
右上訴人因違反毒品危害防制條例案件，不服台灣高等法院台南分院中華民國八十七
年十月六日第二審判決（八十七年度上訴字第九九四號，起訴案號：台灣嘉義地方法
院檢察署八十六年度偵字第六○六七、六七○○號），提起上訴，本院判決如左：
    主  文
原判決關於甲○○販賣毒品部分撤銷，發回台灣高等法院台南分院。
其他上訴駁回。
    理  由
一關於販賣毒品部分：
本件原判決認定上訴人甲○○意圖營利，並基於概括之犯意，自民國八十六年六月間
起，以電話為聯絡工具，在台南縣東山鄉聖賢村北勢寮八一－二六號住處或附近之雜
貨店旁，以每包毒品海洛因新台幣（下同）二千元之代價，售賣予蘇錦炎十次。嗣於
同年九月三日下午四時二十五分許，郭清秀以機車搭載蘇錦炎赴上開住處，以二千元
向上訴人購得海洛因一包後，當場以美娜水調和注射一劑，停留約十五分鐘，步出連
宅，即為埋伏之調查員及憲兵隊員當場查獲，並起出蘇錦炎所持有剩餘之海洛因一包
（淨重○‧二二公克）等情。因而撤銷第一審關於上訴人販賣毒品部分之不當判決，
改判仍論處其連續販賣毒品，累犯罪刑。固非無見。惟查：(一)肅清煙毒條例第五條第
一項之販賣毒品罪，以行為人有營利之目的，而販入或賣出毒品或二者兼而有之之犯
行者為其構成要件，故行為人有無此項犯罪之目的條件，自應於事實欄內為詳實之記
載，然後於理由內說明其憑以認定之證據，始稱適法。原判決事實欄雖略載：「上訴
人意圖營利，並基於概括之犯意……連續販賣毒品海洛因予蘇錦炎十次」等語。但上
訴人究係以營利之目的販入毒品﹖抑係以其他之目的販入毒品後始起意售賣﹖其買賣
之間有無差價利潤可圖﹖事實均欠明瞭，徒以判決理由內說明：「近年來治安機關對
查緝販毒工作，無不嚴加執行，各傳播媒體對政府大力掃毒之決心再三報導，設若無
利可圖，衡情當無甘冒被查獲移送法辦之危險而販毒，顯見被告甲○○確係意圖營利
連續販賣毒品無訛」等臆測之詞，推定上訴人有販賣毒品營利之意圖，未免率斷，遽
行定讞，自不足以昭折服。(二)當事人聲請調查之證據，如與本案之待證事實無關緊要
者，事實審法院固可依刑事訴訟法第一百七十二條以裁定駁回，毋庸為無益之調查；
若於待證事實確有重要關係而又非不易調查或不能調查，則為明瞭案情起見，自應盡
職權能事踐行調查之程序，否則縱經原法院以裁定駁回其聲請，仍係審判期日應行調
查之證據未予調查，其判決即難謂非違法。上訴人曾於原審聲請傳喚證人林清鐘證明
其與蘇錦炎於案發當日合資四千元向林清鐘購買毒品海洛因一包共同吸食解癮，剩餘
之海洛因則由蘇錦炎帶回，為警查獲，並非上訴人販賣毒品予蘇錦炎等情（見原審卷
第九三、九四頁）。倘若不虛，上訴人與蘇錦炎合資購毒解癮，有無營利之意圖﹖即
殊堪質疑。原審雖於判決內駁回其聲請，然此攸關上訴人販賣毒品主觀要件之事項，
自應踐行調查之程序，原審未盡職權調查之能事，難謂允當。以上為上訴意旨所指摘
及本院得依職權調查之事項，應認原判決有撤銷發回更審之原因。
二關於施用毒品部分：
查第三審上訴書狀，應述上訴之理由，其未述者，得於提起上訴後十日內補提理
由書於原審法院，已逾上述期間，而於第三審法院未判決前仍未提出上訴理由書狀者
，第三審法院應以判決駁回之，刑事訴訟法第三百八十二條第一項、第三百九十五條
後段規定甚明。本件上訴人因施用毒品案件，不服原審判決，於民國八十七年十月二
十七日提起上訴（未聲明為一部上訴者視為全部上訴），並未述理由，迄今逾期已
久，於本院未判決前仍未提出，依上開規定其上訴自非合法，應予駁回。
據上論結，應依刑事訴訟法第三百九十五條後段、第三百九十七條、第四百零一條，
判決如主文。
中      華      民      國    八十七    年      十二    月      三      日
                              最高法院刑事第七庭
                                  審判長法官  紀  俊  乾
                                        法官  楊  商  江
                                        法官  黃  正  興
                                        法官  丁  錦  清
                                        法官  魏  新  和
      右正本證明與原本無異
                                              書  記  官
中      華      民      國    八十七    年      十二    月      七      日
